臺灣板橋地方法院刑事判決　　　　　　　　　　　　　九十二年度重訴字第二七號
　　公　訴　人　臺灣板橋地方法院檢察署檢察官
　　被　　　告　甲○○
　　選任辯護人　許巍騰律師
　　　　　　　　李怡卿律師
右列被告因殺人案件，經檢察官提起公訴（九十二年度偵字第一一０三一號），本院
判決如左：
    主  文
甲○○殺人，處有期徒刑拾伍年，褫奪公權陸年。
扣案之水果刀壹把沒收。
    事  實
一、甲○○與連美君原係夫妻，二人於民國（下同）九十二年五月八日辦理離婚登記
    ，連美君離婚後與其母居住於台北縣三重市○○路○段一四五巷一一七號二樓，
    甲○○因懷疑連美君另結新歡，雙方時常發生口角，嗣二人相約於九十二年五月
    二十六日至台北縣新莊市玉山銀行，由甲○○辦理轉帳新台幣三十萬元至連美君
    帳戶，隨後二人再偕同前往台北縣新莊市○○路「大信汽車行」準備將車子賣掉
    ，因車行要求要有原廠避震器，二人即於當日下午二時許一同回到位於台北縣新
    莊市○○路七十六號三樓甲○○住處欲拿取避震器，然一回到前址時，甲○○與
    連美君又因感情問題發生爭執，甲○○竟從冰箱上拿取水果刀一把，再將連美君
    推入房間內，甲○○之胞姊丙○○見狀即上前攔阻，欲將甲○○手持之前揭水果
    刀取走，而與甲○○發生拉扯，反遭甲○○不慎劃傷右手臂（傷害部分未據告訴
    ），甲○○不顧丙○○勸阻將其推出房間外，再將房門反鎖，明知所持水果刀鋒
    利無比，如刺入人體重要部位，當可能發生死亡之結果，竟仍基於殺人之犯意，
    手持水果刀逼近連美君持續對其身體胸部及手臂處予以穿刺、切劃，連美君因上
    開砍殺行為，受有「前胸鎖關節下二公分、三公分、五公分及兩乳頭連線間等處
    ，長依序為三公分、一公分、三．五公分、一公分等四處平行單刃穿刺刀傷，最
    上方一刀剌穿胸骨，切過縱隔腔，斜入右胸腔。右胸前鎖骨中線、第二、三肋間
    ，長約二公分之水平穿剌刀傷，深至皮下脂肪組織。右乳外上方三公分刀間表淺
    劃傷，長約０．五公分，深及真皮層。右腋下中線向後二公分，向前下斜穿剌刀
    傷，傷口長約五公分，深入胸腔。右背腋下線後方五公分十一、十二肋間，水平
    穿剌傷，長四公分，深入胸腔。左胸乳頭外下方二公分穿剌傷，四十五度右下斜
    ，長約二．五公分，深入胸腔。左乳頭下方五公分，第四、五肋間水平穿剌傷，
    刃部向左，長約二．五公分，深入胸腔。左乳頭下方六．五公分，第六肋骨上，
    左下斜穿剌傷一．五公分，深至皮下脂肪組織。左背部肩胛中線，第六、七肋間
    ，四十五度右斜穿剌刀傷，長二公分，深入胸腔」等多處刀傷，丙○○即緊張跑
    至陽台外求救，呼叫住在隔鄰之堂哥乙○○前來幫忙，俟乙○○聞聲趕來，二人
    以備份鑰匙將房門打開後，已見連美君全身是血躺在地上，甲○○則手持水果刀
    跪在連美君身旁拉著她的手，見其胞姐和堂兄進入後隨即起身往屋外離去，將兇
    器棄置於二、三樓之樓梯間，並駕車在住處附近遊蕩，連美君則經乙○○拿毛巾
    壓住傷口，乙○○並請丙○○打電話叫救護車將連美君送至醫院急救，然延至同
    日晚上八時五十五分許，連美君終因胸部刀傷造成失血性休克死亡。乙○○則連
    絡甲○○在新莊市○○路與中港路口見面，並勸甲○○向警方投案，二人於相偕
    前往台北縣新莊市中港派出所途中，行經中港路六一三號前為警攔截查獲。
二、案經台北縣政府警察局新莊分局報請台灣板橋地方法院檢察署檢察官偵查起訴。
    理  由
一、訊據被告甲○○固坦承有於右揭時、地持上開水果刀剌殺被害人連美君，因而造
    成被害人失血死亡之犯罪事實，惟辯稱：伊係因服用大量安眠藥，造成精神錯亂
    無法控制自己之行為下，而殺害被害人連美君云云；辯護人則為被告辯稱：被告
    於案發後，犯罪尚未發覺前，已由其堂兄打電話向警局表示要帶同被告至警局自
    首云云。經查：
（一）右揭事實，除據被告於警詢、偵查中與本院調查及審理時供認不諱外，復經證
      人丙○○、乙○○於偵查和審理時均結證綦詳，互核相符，而被害人連美君係
      遭被告持前開水果刀刺殺胸部及手臂等處，而受有如事實欄所述之多處刀傷，
      並終因胸部刀傷造成失血性休克死亡等節，業據台灣板橋地方法院檢察署督同
      法醫相驗屬實，製有勘驗筆錄、相驗屍體證明書各一份附於相驗卷足憑，並經
      法務部法醫研究所解剖鑑定致死原因為「胸部刀傷，造成失血性休克死亡」，
      亦有前揭相驗卷附該所九十二年七月三日（九二）法醫所醫鑑字第０七六二號
      鑑定書一份可考，且被告甲○○於經警查獲當時所著之鞋、襪各一雙、上衣、
      褲子各一件，併同被害人之心臟血液經送請內政部警政署刑事警察局鑑驗結果
      為「嫌犯甲○○上衣標示處血跡、右鞋標示處血跡與連美君ＤＮＡ—ＳＴＲ型
      別相同」，有內政部警政署刑事警察局九十二年七月十一日刑醫字第０九二０
      一一九四三六號鑑驗書一紙在卷（附於本院卷內）可參，此外復有扣案之水果
      刀一把可佐。被告持上開銳利之水果刀朝被害人胸部等處刺殺數刀，已如前述
      ，足見被告於刺殺被害人時，確有殺人之故意，至為灼然。
（二）被告雖辯稱係因服用大量安眠藥造成精神錯亂而殺害被害人云云，惟經本院將
      被告送請台北市立療養院鑑定其犯罪行為當時之精神狀態，結果認為「翁員於
      九十二年五月二十七日尚可描述犯行前、犯行時及犯行後行為，但於九十二年
      六月二十日、九十二年六月二十二日及九十二年七月二十三日三次陳述或自白
      ，雖可描述犯行前與犯行後行為，唯獨對犯行時不復記憶或稱『不知道』，此
      與受鎮靜安眠藥物作用下產生之意識模糊、記憶缺損或精神障礙之精神病理現
      象不符合；受鎮靜安眠藥物作用下產生之意識模糊、記憶缺損或精神障礙等情
      形，其記憶缺損或障礙不應對某一時段不復記憶，而前後之記憶則保存良好；
      再者，翁員於九十二年五月二十七日警詢筆錄及檢察官訊問時並無記憶或精神
      障礙，卻於數天後對犯行當時之行為呈現記憶或精神障礙，亦與臨床之精神病
      理知識不符合。總言之，翁員雖有『鎮靜、安眠藥物濫用』之情形，但其行為
      時精神狀態未有記憶喪失或精神障礙，亦無證據顯示其受精神病症之影響而行
      為，因此本院認為翁員行為時之精神狀態，未有精神耗弱或心神喪失之情形」
      ，有該院於九十二年十二月二十三日出具之北市療成字第０九二三一０一一九
      ００號函暨隨文所附之精神鑑定書一份在卷（附於本院卷內）可按。而被告與
      連美君爭吵之際，尚能由冰箱上方取下水果刀，並將其胞姊丙○○推出門外，
      再將房門上鎖，使丙○○無法進入勸阻，又被告於犯案後於警詢時亦能供陳詳
      細之犯案經過（詳見台灣板橋地方法院檢察署九十二年度偵字第一一０三一號
      偵查卷宗第九頁被告之警詢筆錄），足見被告犯案當時，非對於外界事務全然
      缺乏知覺理會及判斷作用，而無自由決定意思之能力或較普通人之平均程度顯
      然減退，而服用安眠藥應會使人鎮靜、嗜睡，而非造成精神錯亂之情形，是以
      被告於犯案當時，並未達精神耗弱或心神喪失之程度，洵堪認定。
（三）至辯護人雖指稱：被告於案發後，已由其堂兄乙○○打電話向警局表示要帶同
      被告至警局自首云云；然查，證人丙○○於偵查中結證稱：「（問：是妳去報
      案？）我找一一九說有人被殺」等語（見相驗卷宗第二十九頁九十二年五月二
      十七日偵訊筆錄），而證人乙○○於本院審理時亦結證稱：「（問：他《指被
      告》說要自首時，你如何處理？）之前中港派出所所長有打電話給我，他說現
      在是什麼樣的情形，我告訴他說我要帶他去派出所自首，中間又撥了好幾通電
      話過來」、「（問：你跟中港派出所所長通過電話後，是否中港派出所所長就
      已經知道本件被告殺了他的太太？）是」等語（見本院卷宗九十三年三月十八
      日審理筆錄），是以警方係因證人丙○○報案後得悉本件殺人案，並前往案發
      現場處理，之後經中港派出所所長打電話聯絡證人乙○○，其方表示要帶被告
      去自首，足見警方已發現被告有犯罪嫌疑，且證人乙○○為前開表示亦非係經
      由被告本人之授意而為，被告就所犯之罪既已被偵查機關發覺，故本件並不符
      合自首之情形，亦堪認定。
（四）綜上所述，本件事證已臻明確，被告犯行堪以認定，應予依法論科。
二、核被告甲○○所為，係犯刑法第二百七十一條第一項之殺人罪。爰審酌被告並無
    前科（有台灣高等法院被告全國前案紀錄表一份在卷可按）、僅因懷疑被害人另
    結新歡，即痛下殺手將之殺害，且刺殺被害人前胸十餘刀，深入胸腔，足見其手
    段之兇殘，惟兼衡其於犯罪後始終坦承犯行態度良好，深見悔意，並非全然泯滅
    人性等一切情狀，量處如主文所示之刑。公訴人雖求處無期徒刑，然本件被告犯
    後已深具悔悟，尚無永久與社會隔離之必要，本院認量處如主文所示之刑，以足
    昭炯戒。另斟酌被告犯殺人罪，剝奪他人無可回復之寶貴生命，依此犯罪性質，
    有褫奪公權之必要，爰依刑法第三十七條第二項、第三項規定，併宣告褫奪公權
    六年。
三、扣案之水果刀一把，為被告所有供犯本件殺人犯罪所用之物，業據被告供明在卷
    ，爰依刑法第三十八條第一項第二款規定宣告沒收。
據上論斷，應依刑事訴訟法第二百九十九條第一項前段，刑法第二百七十一條第一項
、第三十七條第二項、第三十八條第一項第二款，判決如主文。
本案經檢察官孫治平到庭執行職務。
中      華      民      國      九十三      年    三    月    三十一    日
                                      臺灣板橋地方法院刑事第四庭
                                        審判長法  官  潘  長  生
                                              法  官  吳  幸  娥
                          法  官  陳  靜  茹
右正本證明與原本無異。
如不服本判決，應於判決送達後十日內，向本院提出上訴狀。
                                              書記官  廖  美  紅
中      華      民      國      九十三      年    三    月    三十一    日
附錄本案論罪科刑法條全文
刑法第二百七十一條第一項
殺人者，處死刑、無期徒刑或十年以上有期徒刑。
前項之未遂犯罰之。
預備犯第一項之罪者，處二年以下有期徒刑。
